【裁判字號】    99,消債聲,172
【裁判日期】    991025
【裁判案由】    聲請免責
【裁判全文】
臺灣臺中地方法院民事裁定           99年度消債聲字第172號
聲請人(
即債務人)   丁○○
相對人(
即債權人)   渣打國際商業銀行股份有限公司
法定代理人  庚○○
相對人(
即債權人)   台中商業銀行股份有限公司
法定代理人  辛○○
相對人(
即債權人)   壬○(台灣)商業銀行股份有限公司(原：原香港商
            香港上海壬○銀行股份有限公司)
法定代理人  癸○○
相對人(
即債權人)   聯邦商業銀行股份有限公司
法定代理人  乙○○
相對人(
即債權人)   永豐商業銀行股份有限公司
法定代理人  丙○○
相對人(
即債權人)   萬泰商業銀行股份有限公司
法定代理人  子○○
相對人(
即債權人)   台新國際商業銀行股份有限公司
法定代理人  甲○○
相對人(
即債權人)   大眾商業銀行股份有限公司
法定代理人  戊○○
相對人(
即債權人)   中國信託商業銀行股份有限公司
法定代理人  己○○○○
上列當事人因消費者債務清理事件聲請更生，本院裁定如下：
    主  文
債務人丁○○不予免責。
    理  由
一、按法院為終止或終結清算程序之裁定確定後，除別有規定外
    ，應以裁定免除債務人之債務，消費者債務清理條例第一百
    三十二條定有明文。又法院裁定開始清算程序後，債務人有
    薪資、執行業務所得或其他固定收入，而普通債權人之分配
    總額低於債務人聲請清算前二年間，可處分所得扣除自己及
    依法應受其扶養者所必要生活費用之數額者，法院應為不免
    責之裁定，但債務人證明經普通債權人全體同意者，不在此
    限，復為同條例第一百三十三條所明定。另債務人有下列各
    款情形之一者，法院應為不免責之裁定，但債務人證明經普
    通債權人全體同意者，不在此限：一、於七年內曾依破產法
    或本條例規定受免責；二、隱匿、毀損應屬清算財團之財產
    ，或為其他不利於債權人之處分；三、捏造債務或承認不真
    實之債務；四、因浪費、賭博或其他投機行為，致財產顯然
    減少或負擔過重之債務，而生開始清算之原因；五、於清算
    聲請前一年內，已有清算之原因，而隱瞞其事實，使他人與
    之為交易致生損害；六、明知已有清算原因之事實，非基於
    本人之義務，而以特別利於債權人中之一人或數人為目的，
    提供擔保或消滅債務；七、隱匿、毀棄、偽造或變造帳簿或
    其他會計文件之全部或一部，致其財產之狀況不真確；八、
    故意於財產及收入狀況說明書為不實之記載，或有其他故意
    違反本條例所定義務之行為，亦為同條例第一百三十四條所
    明定。
二、經查本件聲請人即債務人聲請消費者債務清理事件，前雖經
    本院裁定開始更生程序在案，惟債務人所提每月清償新臺幣
    （下同）10,000元，為期6 年，每月1 期共計72期，清償比
    例約四成之更生方案，未能依消費者債務清理條例第59條規
    定獲得債權人會議之可決，經本院裁定開始並同時終止清算
    程序確定在案，先予敘明。經通知全體無擔保債權人到院表
    示意見，其中各債權人均認債務人具有浪費、奢侈等非生活
    必要性之支出。本院為查明債務人有無上述不予免責之事由
    ，依債權人提供債務人之消費明細顯示，債務人之消費內容
    多為高額預借現金（92年5 月預借10,000元、同年8 月預借
    27,000元、同年9 月預借15,000元、同年12月預借105,599
    元、93年3 月預借現金55,000元、同年7 月預借171,707 元
    、同年11月預借11,000元、94年1 月預借49,506元、同年2
    月預借11,000元、同年3 月預借138,000 元、同年4 月預借
    186,000 元、同年5 月預借現金26,370元、同年6 月預借
    84,090元、同年7 月預借32,732元、同年9 月預借28,100元
    、同年12月預借44,200元、95年3 月預借21,100元、同年4
    月預借10,000元等）、大額信用貸款（93年12月信貸
    450,000 元、94年9 月信貸63,000元）、百貨公司（廣三崇
    光、新光三越、中友百貨、遠百企業、太平洋百貨）、旅館
    飯店（墾丁天鵝湖溫泉別墅飯店、儷馨汽車旅館、天上人間
    商務旅館、雪梨汽車旅館）、美髮沙龍店（髮蘆髮型沙龍、
    瘋剪髮醫、普洛超值美髮）及其他消費（老牛皮、旺旺皮鞋
    、衣采服飾店、尚智運動世界、網路數碼國際、邑承科技、
    三富釣具超市、白蘭服飾行、好樂迪KTV 、星光活蝦活蟹、
    名颺電腦資訊、東榮眼鏡行），核其性質顯非一般通常生活
    之必要費用。債務人自92年間起，即有頻繁之高額預借現金
    ，顯見其財務惡化已臻明確，然其嗣後竟又於93年間再度辦
    理高額信用貸款，並有各項飲宴娛樂之頻繁消費，其消費金
    額逾越每月可得支配之所得，難認債務人有何撙節開支之努
    力，顯係消費者債務清理條例第134條第4款所稱「浪費、賭
    博或其他投機行為，致財產顯然減少或負擔過重之債務」等
    情形。
三、末查，債務人提出之更生方案清償比例約為40% ，本件清算
    結果，各債權人受償總額為0 元，亦遠低於更生方案之比例
    ，如逕裁定准予免責，則債權人與債務人間之利益權衡，顯
    失公平。換言之，如債務人完全未為清償仍可獲免責，本院
    即應逕行認可上述更生方案，反較清算更為有利。然因債務
    人具有上述「浪費、賭博或其他投機行為，致財產顯然減少
    或負擔過重之債務」事由，自不宜逕行認可，此經本院99年
    度消債清字第120號清算事件之裁定理由敘述綦詳。
四、綜上所述，本件債務人負債之原因，係因浪費、賭博或其他
    投機行為，以致財產顯然減少或負擔過重之債務，自應不予
    免責，爰依法裁定如主文。
中    華    民    國    99    年    10    月    25    日
                            民事庭法官  張升星
上為正本係照原本作成
如不服本裁定，應於裁定送達後10日內，以書狀向本院提出抗告
，並繳納抗告費新臺幣1千元
中    華    民    國    99    年    10    月    25    日
                            書  記  官  詹世洲

司法院資訊處製作；財團法人民間司法改革基金會備份。
